臺灣板橋地方法院刑事判決　　　　　　　　　　　　　　九十年度訴字第八九七號
　　公　訴　人　臺灣板橋地方法院檢察署檢察官
　　被　　　告　戊○○
　　指定辯護人　甲○公設辯護人　彭宏東
右列被告因強盜等案件，經檢察官提起公訴（八十九年度偵字第九九三五號），甲○
判決如左：
    主    文
戊○○連續意圖為自己不法之所有，以強暴至使不能抗拒，而取他人之物，處有期徒
刑伍年拾月。
    事   實
一、戊○○基於意圖為自己不法所有之概括犯意，先於民國（下同）八十八年七月十
    七日下午七時許，在台北縣新莊市○○街十九巷二弄六號一樓上二樓之樓梯間，
    持類似刀類不具殺傷力之工具一把，自後架住丙○○之脖子，以此強暴方式，致
    使丙○○不能抗拒，而強取丙○○所有之黑色女用背包一個（內有皮夾一個、信
    用卡二枚、提款卡一枚、身分證一枚、新台幣約六百元、行動電話一支）。復於
    同年九月四日下午二時許，在台北縣新莊市○○路新建巷二八弄二十號一樓樓梯
    間，持前開類似刀類不具殺傷力之工具一把，自後架住乙○○○之脖子，以此強
    暴方式，致使乙○○○不能抗拒，而強取乙○○○所有之黑色女用背包一個（內
    有乙○○○身分證一枚、林嘉韻身分證一枚、提款卡二張、郵局存摺一本）。嗣
    八十九年四月七日晚間八時三十分許，其因另涉毒品危害防制條例案件，為警持
    搜索票前往搜索時，發現丙○○、林嘉韻二人之身分證查扣後，循線偵悉上情。
二、案經台北市警察局移送台灣板橋地方法院檢察署偵查起訴。
    理    由
一、訊據被告戊○○矢口否認有何強盜犯行，辯稱：非伊強盜被害人丙○○、乙○○○，丙○○、林嘉韻的身分證是叫「小君」的人拿給伊，要伊代辦行動電話門號
    云云。查：被告強盜如何被害人丙○○、乙○○○之過程，業據被害人丙○○、
    乙○○○在警訊、偵審中指陳不移，並有在被告住處起獲之丙○○、林嘉韻二人
    身分證扣案可稽。復參酌被害人丙○○在偵查中指稱：「（是否就是庭上的這人
    搶你的？）是，我認得他的單眼皮。」等語（見偵查卷第三八頁背面）、在甲○
    審理中具體陳稱：「（當時你是否看到歹徒的面貌？）有的，因為歹徒並沒有戴
    安全帽，所以我有看到歹徒。」、「（歹徒是否你在偵查中所指認的被告？）是
    的，我從他的臉部的樣子、眼神，可以確認是他。」、「（當時在樓梯間是否有
    燈光？）有的，是黃色燈泡，所以我可以看出歹徒的面貌。」等語；被害人乙○○○在偵查中指稱：「是，我知道在右臉頰有一個疤。」等語（見偵查卷第三十
    九頁）、在甲○審理中具體陳稱：「因為當時被告被警方抓到，警方有要我前去
    指認被告，警方先拿了好幾張照片給我指認，我當時就憑印象指認照片。後來我
    再到偵查中到庭時，因行搶時歹徒只是戴鴨舌帽，並沒有遮住整個臉，且當天是
    白天，光線充足，所以我有看到被告整個輪廓，我就是憑這點，所以確認是他」
    等語，足見被害人丙○○、乙○○○之指認並無重大瑕疵，應堪採信。至證人丁○○在甲○審理時固證稱：那天伊與被告一起去「淑坤」的住處，「淑坤」就拿
    二張身分證給被告，要被告去辦行動電話門號，當時「淑坤」說身分證是他親威
    的，但他拿給被告的身分證是男是女，伊並不清楚等語，縱其上開證述屬實，但
    其既無法證明「淑坤」交予被告之身分證即是扣案丙○○、林嘉韻之身分證，上
    開證言顯不足為被告有利之認定。綜合上情，本件事證已臻明確，被告犯行堪以
    認定。
二、核被告戊○○所為，係犯修正後刑法第三百二十八第一項之強盜罪。按懲治盜匪
    條例於四十六年六月五日修正公布，刪除第八條施行期間一年及第十條依特種刑
    事案件訴訟條例審理之規定，其原第九條改為第八條，第十一條改為第九條。修
    正前本條例全部內容，曾經立法院民刑商法委員會審查，認尚有繼續沿用之必要
    ，始改採為新法之全部條文，並重新調整條次，形式上雖是「修正」，實質上係
    明白確認懲治盜匪條例已從臨時性舊法改制為常態性之刑事特別法，等同於制定
    新法。因此，懲治盜匪條例重新立法之合法性，應不因修正前曾施行期滿始以命
    令展期而有影響，合先敘明。而被告之強盜行為，在懲治盜匪條例未公布廢止前
    ，依被告行為時所適用之法律而言，該條例乃修正前刑法（指民國九十一年一月
    三十日修正、增訂前之刑法）之特別法，依特別法優於普通法之法律適用原則，
    自應適用懲治盜匪條例論處，無適用修正前刑法之餘地。嗣懲治盜匪條例之廢止
    ，與刑法強盜、擄人勒贖及其結合犯等相關條文之修正及增訂，業經立法院於九
    十一年一月三十日三讀通過，並經總統公布施行。考其立法之目的，在以修正後
    之刑法取代上開條例，避免修正前之刑法生中間法之效力。故懲治盜匪條例雖曰
    廢止，然因廢止前後，被告行為在行為時至裁判時，均有刑罰規定，該條例之廢
    止，自屬刑法第二條第一項之行為後法律有變更，而非刑事訴訟法第三百零二條
    第四款、第三百八十一條、第三百九十三條第四款所稱之刑法「廢止」，亦無所
    謂因該條例之廢止而應回復適用修正前刑法相關條文之餘地。是依上說明，被告
    強盜行為，甲○於裁判時，依刑法第二條第一項規定，並參酌二十五年上字第二
    六七號、二十八年上字第二三九七號、五十一年台上字第二一七九號諸判例意旨
    ，自應就被告「行為時」有效之懲治盜匪條例與「裁判時」已修正之刑法予以比
    較適用。爰比較新舊法之結果，應以新修正之刑法第三百二十八條第一項較有利
    於被告，自應適用新修正之刑法第三百二十八條第一項規定論處。被告先後二次
    強盜犯行，時間緊接、基本犯罪構成要件相同，顯係基於概括犯意為之，為連續
    犯，應論以一罪，並依法加重其刑。爰審酌被告之犯罪動機、手段、被告之生活
    狀況、智識程度、對社會治安影響甚鉅及犯後態度尚可等一切情狀，量處如主文
    第一項所示之刑。至被告所犯罪所用之類似刀類之工具一把，因未扣案，故無法
    認定係為對人之生命、身體產生危險之兇器，且無證據證明尚仍存在，為免執行
    之困難，爰不另諭知沒收。
三、公訴意旨復以：戊○○基於偽造文書之犯意，於八十九年一月九日，前往台北縣
    土城市○○路○段六號一樓之宇佳通訊行，持強盜所得之丙○○身分證，表示其
    為買受人，向不知情之店員為買受行動電話門號之意思表示，並偽造丙○○之署
    押而偽造完成台灣大哥大行動電話申請之私文書，交予不知情之店員行使，使該
    店員及台灣大哥大股份有限公司均陷於錯誤，而交付門號為000000000
    0號之ＳＩＭ卡及提供通訊服務，使戊○○獲取免費使用行動電話之利益，因認
    被告另涉犯刑法第二百十六條、第二百十條之行使偽造私文書罪及同法三百三十
    九條第二項之詐欺得利罪嫌云云。
四、按犯罪事實應依證據認定之，無證據不得推定其犯罪事實，刑事訴訟法第一百五
    十四條定有明文；又按在訴訟上用以證明事實之證據，須於通常一般人均不致有
    所懷疑而得確其為真實之程度者，始得據以為有罪之認定，倘其證明尚未達到此
    程度，而有合理之懷疑存在，致無從為有罪之確信時，即應為之無罪判決，有最
    高法院七十六年台上字第四九八七號判例可資參照。公訴人認被告戊○○涉有行
    使偽造私文書、詐欺得利罪嫌，無非以（１）被告當庭書寫之字跡與上開行動電
    話申請書上之「丙○○」簽名比對結果，有相近之處。（２）上開行動電話門號
    所使用之基地台分佈在台北市士林區○○○路○段、台北市大同區○○○路等地
    ，堪信該門號為住處在延平北路八段及租屋在雙城街之被告所使用等情為其據。
    訊據被告戊○○則堅決否認有申請上開行動電話門號情事，辯稱：000000
    0000這支門號不是伊申請的，伊雖有拿丙○○之身分證去申請門號，但是在
    三重等語。查：（１）卷附台灣大哥大股份有限公司門號0000000000
    之行動電話服務申請書及同意書簽章欄上「丙○○」之簽名（見偵查卷第五十二
    頁），公訴人固認與其令被告於八十九年十月二十日之偵查庭中書寫「丙○○」
    之字跡（見偵查卷第五十一頁）比對結果有相近之處，然經甲○再為比對，發現
    二者字跡之字型、筆劃方向、書寫順序、習慣顯不相同，實無任何相近可言，是
    難認上開服務申請書係被告冒名偽造。（２）關於行動電話基地台與發話地點之
    問題，經傳訊證人即台灣大哥大股份有限公司人員簡曜琳到庭證稱：有關基地台
    與發話地之距離並不一，要看當地之地形、地物，原則上是最強的基地台會聯絡
    到發話地，但並非一定是最近的基地台。最強的基地台如果滿了，該話機就會自
    動尋找第二強的基地台等語。又經檢視卷附台灣大哥大股份有限公司於九十一年
    一月七日函覆中所檢具台北市○○○路○段一八五號六樓頂及台北市○○○路二
    三０號十二樓頂二座基地台可能涵蓋範圍圖示，發現延平北路八段或雙城街，均
    不在上開二基地台可能涵蓋之範圍內。是公訴人以上開基地台之位置與被告住居
    所相近，率而推論被告有使用上開行動電話門號之情形，尚嫌速斷。（３）至被
    告陳稱曾以「丙○○」之身分證至三重市申請行動電話門號部分，依卷附台灣大
    哥大股份有限公司、中華電信股份有限公司、和信電話股份有限公司、遠傳電信
    股份有限公司檢具之資料顯示，並無丙○○曾在三重市申請行動電話服之紀錄，
    是亦難依被告此部分之供述，而認被告有冒名申請行動電話門號情事。據此，公
    訴人之舉證既難採為被告不利之證據，此外復查無其他積極證據足證被告有何偽
    造文書及詐欺犯行，應不能證明被告此部分犯罪。惟公訴人認被告此部分之犯行
    與前開有罪部分有牽連犯之一罪關係，爰不另為無罪之諭知，附此指明。
據上論斷，應依刑事訴訟法第二百九十九條第一項前段，刑法第二條第一項、第五十
六條、第三百二十八條第一項，判決如主文。
本案經檢察官洪清秀到庭執行職務。
中      華      民      國      九十一      年      四    月  二十二    日
                                  臺灣板橋地方法院刑事第二庭
                      法  官  古  秋  菊
右正本證明與原本無異。
如不服本判決，應於判決送達後十日內，向甲○提出上訴狀。
                                          書記官  蕭  詩  穎
中      華      民      國      九十一      年      四    月   二十三   日
附錄：
本判決論罪科刑法條全文
刑法第三百二十八條
意圖為自己或第三人不法之所有，以強暴、脅迫、藥劑、催眠術或他法，至使不能抗
拒，而取他人之物或使其交付者，為強盜罪，處五年以上有期徒刑。
以前項方法得財產上不法之利益或使第三人得之者亦同。
犯強盜罪因而致人於死者，處死刑、無期徒刑或十年以上有期徒刑，致重傷者，處無
期徒刑或七年以上有期徒刑。
第一項及第二項之未遂遂犯罰之。
預備犯強盜罪者，處一年以下有期徒刑、拘役或三千元以下罰金。
